【裁判字號】    89,自,255
【裁判日期】    900518
【裁判案由】    妨害名譽
【裁判全文】
臺灣高雄地方法院刑事判決                          八十九年度自字第二五五號
    自  訴  人  乙○○
    被      告  甲○○
    選任辯護人  許永明
右列被告因妨害名譽案件，經自訴人提起自訴，本院判決如左：
    主  文
甲○○無罪。
    理  由
一、本件自訴意旨略以：被告甲○○於民國八十九年五月八日及同年八月十七日，在
    台灣高等法院高雄分院第八法庭，因自訴人與被告於雙方涉訟之過失傷害案件（
    八十九年度交上易字第九二號）開庭時，被告竟基於公然侮辱自訴人之故意，當
    庭辱罵自訴人為「飆車族」，因認被告已觸犯刑法第三百零九條之公然侮辱罪嫌
    等語。
二、惟按犯罪事實應依證據認定之，無證據不得推定其犯罪事實，刑事訴訟法第一百
    五十四條第一項定有明文。又告訴人之告訴，係以使被告受刑事訴追為目的，是
    其陳述是否與事實相符，仍應調查其他證據以資審認，且事實之認定，應憑證據
    ，如未能發現相當證據，或證據不足以證明，自不能以推測或擬制之方法，以為
    裁判基礎，分別有最高法院五十二年台上字第一三ＯＯ號及四十年台上字第八十
    六號判例可資參照。
三、訊據被告甲○○堅決否認有何右揭自訴人所指公然侮辱之犯行，辯稱：伊於前述
    時日，在台灣高等法院高雄分院與自訴人開庭時，僅係抗辯自訴人有超速飆車、
    超車等行為，並未辱罵自訴人為「飆車族」，且被告在前述時地開庭時所言，均
    係行使被告在訴訟上合法之正當權利，並無辱罵自訴人之意思等語。經查，自訴
    人所指被告有於前述時地，當庭辱罵自訴人為「飆車族」之事實，除其自身之指
    訴外，並未提出其他證據以佐其說，且經本院調閱台灣高等法院高雄分院八十九
    年度交上易字第九二號卷宗，被告與自訴人於八十九年五月八日及同年八月十七
    日開庭時，被告確有提及「告訴人開車太快來撞我‧‧‧告訴人車速很快」等語
    （分見該案高院卷第二十四頁及第八十頁），惟被告並無提及自訴人所指「飆車
    族」等字眼，且經本院向台灣高等法院高雄分院函文調借該案於高等法院開庭時
    之庭訊錄音帶，經該院回函本院：因該案已於八十九年十月三十一日判決確定，
    並於八十九年十一月二十三日送執行，故該案庭訊錄音帶已依法庭錄音辦法銷燬
    等語，有台灣高等法院高雄分院九十雄分院瑞刑處八十九交上易九二字第Ｏ三七
    九Ｏ號函一紙在卷可查，是該案庭訊錄音帶已經依法銷燬，已無法從此證據證明
    被告確有自訴人所指公然侮辱之犯行，且退一步言，縱然被告於前述時地開庭時
    ，有提及「飆車族」或相類似之言詞，惟本案被告於該過失傷害案件中亦係處於
    被告之地位，則其基於被告之立場，本得依法行使其防禦權，故其縱然針對自訴
    人而有提及「飆車族」等語，惟從被告之主觀認知上，係為防衛其自身之權利，
    而就自訴人本身之行為提出指摘，此與在一般公共場合裡，以侮辱他人之意思而
    謾罵者之情形並不相同，是被告主觀上是否確有公然侮辱之故意，仍非無疑。綜
    上所述，自訴人無法提出其他證據足認被告有於前述時地對其公然侮辱之犯行，
    揆諸前述法條規定及判例意旨，自不能僅憑自訴人之指訴，即入人於罪，此外，
    復查無其他積極證據足認被告有自訴人所指公然侮辱犯行，不能證明被告犯罪，
    依法應諭知被告無罪之判決。
據上論斷，應依刑事訴訟法第三百零一條第一項、第三百四十三條，判決如主文。
中      華      民      國      九十      年      五      月    十八    日
                                  臺灣高雄地方法院刑事第三庭
                                      審判長法  官  宋  明  中
                                            法  官  葉  啟  洲
                                            法  官  呂  憲  雄
右正本證明與原本無異。
如不服本判決，應於判決送達後十日內，向本院提出上訴狀。
                                            書記官  許  麗  珠
中    華    民    國      九十      年      五      月      二十二      日


司法院資訊處製作；財團法人民間司法改革基金會備份。
